臺灣高等法院臺南分院刑事判決　　　　　　 九十三年度上更(一)字第一二六號 Ｃ
　　　上　訴　人
　　　即　被　告　乙　○　○
　　　選任辯護人　楊　勝　夫
右上訴人因違反槍砲彈藥刀械管制條例案件，不服臺灣嘉義地方法院八十九年度訴字
第四七八號中華民國九十年五月十四日第一審判決（起訴案號：臺灣嘉義地方法院檢
察署八十九年度偵字第四六三四號），提起上訴，判決後經最高法院發回更審，本院
判決如左：
      主      文
原判決關於乙○○部分撤銷。
乙○○未經許可，持有可發射子彈具有殺傷力之槍枝，處有期徒刑壹年貳月，併科罰
金新臺幣壹拾萬元，罰金如易服勞役，以新臺幣玖佰元即銀元佰元折算壹日。扣案
仿ＢＥＲＥＴＴＡ廠半自動手槍製造之玩具手槍（槍枝管制編號：00000000
00）壹枝沒收。又未經許可，製造子彈，處有期徒刑拾月。扣案之改造子彈壹顆沒
收。應執行有期徒刑壹年拾月，扣案之仿ＢＥＲＥＴＴＡ廠半自動手槍製造之玩具手
槍（槍枝管制編號：0000000000）壹枝及改造子彈壹顆均沒收。
      事      實
一、乙○○於七十八年間因偽造有價證券罪經臺灣板橋地方法院判處有期徒刑三年，
    減為有期徒刑一年六月確定，並於八十年一月一日因減刑出監，緣其於八十五年
    間某日，未經許可，在臺南市某處模型槍專賣店，購得槍管內阻鐵已經除去，裝
    填適當子彈即具殺傷力之仿ＢＥＲＥＴＴＡ廠半自動手槍製造，具殺傷力之玩具
    手槍（槍枝管制編號：0000000000）一枝及ＢＢ槍子彈二顆後，擅自
    將該二顆ＢＢ彈塑膠彈頭改造換成小鋼珠彈頭，而成為具殺傷力之改造子彈二顆
    後持有。嗣於八十九年七月三十一日下午三時十分許，在嘉義縣布袋鎮復興里新
    塭七七一號住處為警查獲，並扣得仿ＢＥＲＥＴＴＡ廠半自動手槍製造之玩具手
    槍（槍枝管制編號：0000000000）一枝及改造子彈二顆。
二、案經臺南縣警察局學甲分局報由臺灣嘉義地方法院檢察官偵查起訴。
      理      由
一、訊之上訴人即被告乙○○固坦承持有仿ＢＥＲＥＴＴＡ廠半自動手槍製造之玩具
    手槍一枝及將ＢＢ彈彈頭換成小鋼珠彈頭之事實，惟矢口否認違反槍砲彈藥刀械
    管制條例犯行，辯稱：仿ＢＥＲＥＴＴＡ廠半自動手槍製造之玩具手槍，係在臺
    南市東帝士百貨公司華山玩具槍專櫃購買，應屬玩具，並非違法槍枝，自無持有
    違法槍枝之故意，至於扣案之子彈係ＢＢ彈，僅將子彈之塑膠彈頭取下，改裝上
    鋼珠彈頭，並非製造子彈云云。
二、經查：
  (一)扣案仿造貝瑞塔手槍一枝（槍枝管制編號：0000000000），認係仿Ｂ
    ＥＲＥＴＴＡ半自動手槍製造之玩具手槍（槍身為塑膠材質，滑套為金屬材質）
    拆除槍管內阻鐵改造而成之玩具手槍，以打擊底火（藥）引爆子彈內火藥為發射
    動力，惟槍管為塑膠材質，經統案實驗，發射動能可達每平方公分二十焦耳以上
    ，已足穿入人體皮肉層，故具有殺傷力。又送鑑仿貝瑞塔手槍改造子彈二顆，認
    均係金屬彈殼加裝直徑約６ＭＭ鋼珠而成之改造子彈，採樣一顆試射，可擊發，
    認具殺傷力，有內政部警政署刑事警察局八十九年八月十四日刑鑑字第一一二六
    六六號鑑驗通知書暨槍枝殺傷力鑑驗說明附卷可稽。
  (二)由於被告抗辯前開鑑定係依統案實驗鑑定，不足以證明扣案槍枝是否具殺傷力，
    經本院再囑內政部警政署就送驗槍枝鑑定，經鑑驗結果，認送鑑槍枝經裝填適用
    子彈（玩具槍金屬彈殼加裝底火片貳片及直徑４．７ｍｍ鋼珠，鋼珠重為０．４
    ４ｇ）實際試射，其鋼珠發射速度為３５０公尺／秒，動能為２６．８５焦耳，
    單位面積動能為１５５．３４焦耳／平方公分，認該槍發射鋼珠動能已遠超過足
    以穿入人體皮層之殺傷力之標準（單位面積動能二十焦耳／平方公分），具殺傷
    力，亦有內政部警政署刑事警察局九十三年四月十五日刑鑑字第０九三００七四
    六九三號函附卷可稽。嗣被告又舉證人即華山玩具有限公司負責人甲○○證明扣
    案槍枝本無阻鐵，並未經改造一節，本院進而改送法務部調查局再行鑑定，結果
    亦認送鑑槍枝（0000000000），係仿P.Beretta M84 9mm short型式
    ，槍身為塑膠材質，滑套由合金材爩製成，以打擊底火方式擊發的遊戲槍械，該
    槍槍管於彈膛前端下方原有一伸入槍管的螺絲可防阻彈頭通過，送鑑時已遭拆除
    ，使槍管完全貫通（殺傷力部分未明確鑑定），有該局九十三年八月十二日調科
    參字第０九三００三二四六一０號函在卷足憑，是扣案槍枝槍管內阻鐵，已經拆
    除，且經實際試射，具殺傷力，應可認定，證人甲○○所證顯不足採。
  (三)關於扣案槍枝槍管內阻鐵，究竟係由被告拆除，或被告購買時己經拆除一節，經
    查被告自承購買槍枝同時購買子彈二顆，且被告亦自承將ＢＢ槍子彈二顆，將原
    為塑膠彈頭取下，改換成鋼珠彈頭，足徵被告於購買槍枝時即已明知該槍枝可射
    擊扣案子彈，且同時購買可改造之玩具槍子彈，以達其購買槍彈之目的，堪認被
    告購買扣案槍枝時，該槍阻鐵已經拆除，應非被告所拆除。至於被告於警訊中供
    承其在二、三年前在臺南市東帝士百貨公司購買，而於偵查中供係三、四年前在
    東帝士百貨公司購買，惟經原審向東帝士百貨公司所屬東逸企業股份有限公司查
    證結果，該公司並無華山專賣店之櫃位，有該公司八十九年十一月十日逸人函字
    第００四號函在卷可佐（詳原審卷第三一頁），是被告所稱購買改造槍枝時地，
    已無從查證，自應以有利於被告之查獲前四年某日在臺南市某地為事實認定。
  (四)被告乙○○將玩具槍子彈二顆，原塑膠彈頭取下，改換成鋼珠彈頭，使之具殺傷
    力，屬製造行為，如其不知改造後具殺傷力，則有何改造必要，是其所辯不知改
    造子彈具殺傷力云云，即無足採。此外並扣有仿ＢＥＲＥＴＴＡ廠半自動手槍製
    造之玩具手槍（槍枝管制編號：0000000000）一枝及改造子彈二顆可
    資佐證。並經送驗後確認扣案槍枝已經改造，並具殺傷力，子彈亦具殺傷力，詳
    如前述，是本件被告乙○○所辯純係飾卸之詞，不足採信，其事證明確，犯行亦
    堪以認定。
三、按被告犯罪後，法律變更，經比較新舊法律，以舊法有利於行為人，依刑法第二
    條第一項但書，應適用舊法；而持有則屬行為繼續，繼續行為為繼續犯之整體行
    為，應自繼續犯之行為開始實行，以至繼續行為終止時止，因之繼續犯之行為如
    跨於新舊兩法時，即應認為在新法時期犯罪，而一律適用新法。本案被告乙○○
    陳稱購買子彈後即將塑膠彈頭改換鋼珠，其改造時間應於八十五年間，而當時槍
    砲彈藥刀械管制條例第十一條第一項規定：「未經許可製造、販賣或運輸彈藥者
    ，處六月以上五年以下有期徒刑」。於八十六年十一月二十四日修正為「槍砲彈
    藥刀械管制條例第十二條第一項：未經許可，製造、販賣或運輸子彈者，處一年
    以上七年以下有期徒刑，併科新臺幣五百萬元以下罰金」。自應適用舊法對被告
    有利；而持有具殺傷力之改造玩具槍部分，則應適用八十六年十一月二十四日修
    正之槍砲彈藥刀械管制條例。核被告乙○○所為，係犯（八十六年十一月二十四
    日修正後）槍砲彈藥刀械管制條例第十一條第四項未經許可，持有其他可發射金
    屬子彈之手槍罪（八十九年七月五日修正槍砲為槍枝，罪刑不變不予比較適用）
    及（八十六年十一月二十四日修正前）第十一條第一項之未經許可，製造子彈罪
    。雖槍砲彈藥刀械管制條例第十一條第一項及第四項，係將「製造」與「持有」
    分別為處罰規定，其製造子彈後持有之低度行為，應為製造之高度行為所吸收，
    不另論罪。被告就上開二罪，犯意各別，行為互殊，應予分論併罰。
四、原審以被告乙○○罪證明確，因予論罪科刑，固非無見，惟(一)被告製造子彈部分
    犯罪時間，應於八十五年間，而當時槍砲彈藥刀械管制條例第十一條第一項規定
    ：「未經許可製造、販賣或運輸彈藥者，處六月以上五年以下有期徒刑」。於八
    十六年十一月二十四日修正為「槍砲彈藥刀械管制條例第十二條第一項：未經許
    可，製造、販賣或運輸子彈者，處一年以上七年以下有期徒刑，併科新臺幣五百
    萬元以下罰金」。被告行為後法律既有變更，依刑法第二條第一項但書規定，應
    適用行為時（舊）法對被告有利，而原判決疏未注意適用有利於被告之法律，自
    有未洽。(二)原判決對被告犯罪時、地均未予明確認定，亦有未洽。上訴意旨，仍
    執前詞否認犯罪，雖無理由，然原判決既有可議，自屬無可維持，應由本院將原
    判決此部分撤銷改判，以期適法。爰審酌被告乙○○持有改造玩具手槍之動機及
    將玩具槍子彈之塑膠彈頭換成鋼珠彈頭，而其持有改造槍彈，並未查得係擁槍自
    重或有意圖為其他犯罪之用，且未發生任何損害及犯後否認犯罪，態度不佳等一
    切情狀，分別量處如主文第二項所示之刑，並諭知罰金如易服勞役，以新臺幣九
    百元即銀圓三百元折算一日，以及定其應執行刑。又扣案改造仿ＢＥＲＥＴＴＡ
    廠半自動手槍製造之玩具手槍（槍枝管制編號：0000000000）一枝、
    改造子彈一顆（原扣案二顆，送鑑定時試射一顆）均為違禁物，均應依刑法第三
    十八條第一項第一款規定沒收。另送鑑驗試射之改造子彈一顆（按物之能否沒收
    ，應以裁判時為準），因擊發所餘之彈殼、彈頭，已不屬違禁物，自無庸宣告沒
    收，併此敘明。
五、九十年十一月十四日修正前槍砲彈藥刀械管制條例第十九條雖規定：「犯第七條
    、第八條、第十條、第十一條、第十二條第一項至第三項、第十三條第一項至第
    三項之罪，經判處有期徒刑者，應於刑之執行完畢或赦免後，令入勞動場所，強
    制工作，其期間為三年。」惟該規定，業經大法官會議於八十七年十二月十八日
    以釋字第四七一號解釋，認該規定不問對行為人有無預防矯治其社會危險性之必
    要，一律宣付強制工作三年，限制其中不具社會危險性之受處分人之身體、自由
    部分，其所採措施與所欲達成預防矯治之目的及所需程度，不合憲法第二十三條
    所定之比例原則，應自該解釋公布之日之起不予適用，犯該條例第十九條第一項
    所列舉之罪，依個案情節符合比例原則部分，固應適用該條例宣告保安處分，至
    不符合部分，而應宣告保安處分者，則仍由法院斟酌刑法第九十條第一項規定之
    要件，依職權為之。經查被告乙○○購得上開仿ＢＥＲＥＴＴＡ廠半自動手槍製
    造之玩具手槍及改造子彈後，未曾攜出或射擊，被告乙○○非有犯罪之習慣性或
    常業性，與保安處分中之強制工作，係在對矯治有犯罪習性之常業犯、習慣犯，
    或欠缺工作觀念，遊盪或懶惰成習，使之學習一技之長及正確謀生觀念，俾其日
    後重返社會，從事正當工作者不同，且槍砲彈藥刀械管制條例第十九條，已於九
    十年十一月十四日刪除，因認本件對被告乙○○無再諭知強制工作之必要。
據上論斷，應依刑事訴訟法第三百六十九條第一項前段、第三百六十四條、第二百九
十九條第一項前段，槍砲彈藥刀械管制條例第十一條第四項、（八十六年十一月二十
四日修正前）槍砲彈藥刀械管制條例第十一條第一項，刑法第十一條、第二條第一項
但書、第四十二條第二項、第五十一條第五款、第三十八條第一項第一款，罰金罰鍰
提高標準條例第二條，現行法規所定貨幣單位折算新臺幣條例第二條，判決如主文。
本案經檢察官蘇南桓到庭執行職務。
中    華    民    國      九十三      年      十      月      五        日
                                  臺灣高等法院臺南分院刑事第二庭
                                      審判長法官  葉    居    正
                                            法官  林    勝    木
                                            法官  李    文    福
右正本證明與原本無異。
如不服本判決，應於判決送達後十日內向本院提出上訴狀，其未敘述理由者並應於提
出上訴狀後十日內向本院補提理由書（應附繕本)。
                                      法院書記官  李    良    倩
中    華    民    國      九十三      年      十      月      五        日
附錄法條：
槍砲彈藥刀械管制條例第十一條第四項：
未經許可，持有、寄藏或意圖販賣而陳列第一項所列槍砲者，處一年以上七年以下有
期徒刑，併科新臺幣七百萬元以下罰金。
民國八十六年十一月二十四日修正前原條文
槍砲彈藥刀械管制條例第十一條第一項：
未經許可製造、販賣或運輸彈藥者，處六月以上五年以下有期徒刑。
